【裁判字號】    89,訴,232
【裁判日期】    900328
【裁判案由】    綜合所得稅
【裁判全文】
高雄高等行政法院判決                              八十九年度訴字第二三二號
                              .
    原      告  甲○○
    訴訟代理人  林合民  律師
    被      告  財政部台灣省南區國稅局
    代  表  人  乙○○  局長
    訴訟代理人  丙○○
右當事人間因綜合所得稅事件，原告不服行政院中華民國八十九年六月三十日台八九
訴字第一九五一○號再訴願決定，提起行政訴訟。本院判決如左：
    主  文
原告之訴駁回。
訴訟費用由原告負擔。
    事  實
一、事實概要：
原告於八十年度綜合所得稅結算申報，列報原告及其子吳刻釜分別所有之台北市○○
○路十三巷二號等房屋租賃所得新台幣（下同）四百三十六萬四千二百七十二元。嗣
經人檢舉有短報租賃所得情事，被告乃依據財政部台北市國稅局通報資料調整，增列
租賃所得計四百六十四萬四千五百八十四元，併計原告本年度綜合所得總額，除發單
補徵原告八十年度綜合所得稅外，並就漏稅額一百八十四萬三千三百七十元，處０點
五倍罰鍰計九十二萬一千六百元。原告不服，就租賃所得及罰鍰部分，申經復查結果
，准予追減租賃所得十二萬九千元及罰鍰二萬五千八百元。原告仍不服，向財政部提
起訴願，經遭駁回，訴經行政院台八十六訴字第四一二四二號再訴願決定，將原決定
關於調增台北市○○○路十三巷二號房屋租賃所得八十七萬五千五百二十元及罰鍰部
分均撤銷，由原決定機關另為適法之決定，其餘部分之再訴願駁回。駁回部分經原告
提起行政訴訟已經最高行政法院（即前行政法院）八十七年判字第七二七號判決確定
在案。而撤銷部分經財政部重以台財訴字第八七二一七九九五一號訴願決定結果，將
原處分關於調增台北市○○○路十三巷二號房屋租賃所得八十七萬五千五百二十元及
罰鍰部分撤銷，由原處分機關另為處分。嗣經被告重核復查決定，准予追減租賃所得
八十七萬五千五百二十元及罰鍰十七萬五千元。原告仍不服，復向財政部及行政院提
起訴願﹑再訴願，均遭決定駁回。
二、兩造聲明
（一）原告聲明求為判決：再訴願決定、訴願決定及原處分均撤銷。
（二）被告聲明求為判決：駁回原告之訴。
三、兩造之爭點：
甲、原告主張之理由：
（一）按租賃所得其所得稅之納稅義務人應為實際取得租金所得之出租人或租金收取
      人，至於不動產登記所有權人如實際上並非出租人或租金收取人，則依「有所
      得才課稅」之原則，自不得捨實際上取得租金收入之出租人或租金收取人不顧
      而向實際上並無租賃所得收入之不動產登記所有權人課徵租賃所得之所得稅。
      換言之，所有權人如非租賃所得之所得人，應不得向所有權人課稅，否則即違
      反「有所得才有課稅」之原則。本件被告所指原告漏報租賃所得之租賃物，雖
      登記於原告名下，但實際上對外出租及收取租金而享有所得收入者，並非原告
      ，而係原告之父親吳榮裕及母親吳林圓淑。
（二）如果原告與其父母有委任關係存在，租金應會回流到原告，但並沒有。且原告
      與其父母間曾提起民事訴訟，亦經台灣高等法院認為本件之房屋係原告之父及
      祖父消極信託於原告名下，故租賃所得應歸租金之實際收取人，而非所有權人
      原告。
乙、被告主張之理由：
（一）查民法第七百五十八條規定「不動產物權，依法律行為而取得、設定、喪失及
      變更者，非經登記，不生效力。」是以不動產係以登記為生效要件及公示方法
      ，次依土地法第四十三條規定，依本法所為之登記有絕對效力，此即謂該登記
      具有公信力，信賴該登記之善意第三人應受保護，最高法院四十一年度台上字
      第三二三號著有判例，又租稅法為民法之特別法，是在稅捐之核課上，租稅法
      有規定者，即應優先適用。
（二）原告補提之台灣高等法院之民事判決，雖載「系爭不動產仍為吳祖德、吳榮裕
      之遺產，歸全體繼承人公同共有所有‧‧‧‧‧‧」，然該判決係屬民事（即
      私法）判決，其法律效果僅約束當事人間法律關係，而本案係屬租稅法（即公
      法）案件，自得不受約束，況本案系爭租賃標的物登記為原告本人及其子吳刻
      釜所有，準此，為維護公共秩序及保障交易安全，在未辦理變更登記前，其所
      產生之收入即應屬於登記所有權人（即原告及其子）之收入，此概念亦經最高
      行政法院著有判決在案（最高行政法院八十七年度判字第四三九號判決參照）
      。
    理  由
一、本件原告於八十年度綜合所得稅結算申報，列報原告及其子吳刻釜分別所有之台
    北市○○○路十三巷二號等房屋租賃所得共四百三十六萬四千二百七十二元。因
    經人檢舉有短報租賃所得情事，被告乃依據財政部台北市國稅局通報資料調整增
    列租賃所得計四百六十四萬四千五百八十四元，併計原告當年度綜合所得總額，
    除發單補徵原告八十年度綜合所得稅外，並就漏稅額一百八十四萬三千三百七十
    元，處０點五倍罰鍰計九十二萬一千六百元。嗣經原告就租賃所得及罰鍰部分提
    起行政救濟結果，就租賃所得部分，其中關於坐落台北市○○○路十三巷二號房
    屋之租賃所得經被告復查重核結果就調增租賃所得部分予以減除，即依原告原申
    報之租賃所得額核定，並追減全部罰鍰金額為七十二萬零七百元，至其餘房屋之
    租賃所得稅部分則經最高行政法院（即前行政法院）八十七年判字第七二七號判
    決駁回原告之訴即維持原處分調高原告租賃所得確定，故原告提起本件訴訟請求
    撤銷之原處分係指原告八十年度綜合所得稅結算申報之租賃所得中，除坐落台北
    市○○○路十三巷二號外之房屋（下稱系爭房屋）因短報租賃所得經被告所裁處
    之０點五倍罰鍰七十二萬零七百元部分等情，已經兩造分別陳明在卷，並有本件
    歷次之復查決定書、訴願決定書、再訴願決定書及前行政法院八十七年判字第七
    二七號判決附卷可稽，先予敘明。
二、按納稅義務人已依本法規定辦理結算申報，但對依本法規定應申報課稅之所得額
    有漏報或短報情事，處以所漏稅額兩倍以下之罰鍰，為所得稅法第一百十條第一
    項所明定。
三、原告提起本件訴訟無非以系爭房屋雖登記為原告名下，但實際上對外出租及收取
    租金而享有租賃所得收入者並非原告，而係原告之父親吳榮裕及母親吳林圓淑，
    故被告認原告有系爭房屋之租賃所得實違反有所得才課稅之原則云云為論據。經
    查：關於系爭房屋原告之租賃所得，原告於其八十年度綜合所得稅結算申報，係
    分別列報為原告及其子吳刻釜之租賃所得，嗣因有人檢舉原告有短報情事，經財
    政部台北市國稅局實際查核租金金額結果，認原告確有短報租賃所得之情事，乃
    通報被告調整增列租賃所得額等情，有原告八十年度綜合所得稅結算申報書及財
    政部台北市國稅局士林稽徵所之房屋租賃調查報告表、承租人之談話筆錄及說明
    書附卷足憑，且原告就系爭房屋有短報租賃所得情事亦未為爭執，故此部分之事
    實應堪認定。又系爭房屋八十年度之租賃所得，原告於該年度之綜合所得稅結算
    申報既已自行申報為其所得，足見其已自承系爭房屋之租賃所得歸其所有，故縱
    如原告主張其實際並未收得租金，然此亦係真正所有權人之原告與實際收取人間
    之關係，自不得嗣後再爭執其未收取租金而不得對其核課租賃所得稅；至原告雖
    主張其八十年度綜合所得稅結算申報並非其所為，而是其父母代為申報，然所得
    稅結算申報係有所得者每年應為之申報義務，且訴外人郭德祥即系爭房屋之承租
    人曾於財政部台北市國稅局士林稽徵所調查時表示：「甲○○（即原告）先生每
    月來收取租金及吳榮裕先生」，有該談話筆錄影本可按，足見原告知悉系爭房屋
    有出租情事，故縱如原告主張本件之所得稅結算申報係原告之父母所為，然原告
    知悉有租賃所得卻不自行申報而任由其父母為其申報，更足見並不違背其本意而
    得視為其已同意其父母代為之結算申報。況原告關於系爭房屋之租賃所得補徵所
    得稅部分，原告雖同為其非實際租金收取人之爭執，而主張不應對其課徵租賃所
    得之所得稅，然不為前行政法院八十七年判字第七二七號判決所採納，而駁回其
    起訴，即原處分關於系爭房屋調高租賃所得補徵所得稅之處分業已確定在案一節
    ，亦經本院調閱前行政法院八十七年判字第七二七號案卷查明無訛，故原告有短
    報系爭房屋之租賃所得情事堪以認定；是原告就此調高租賃所得裁處罰鍰之本件
    訴訟中再為其未實際收取租金之爭執，並無可採。
四、綜上所述，原告八十年度綜合所得稅結算申報，就系爭房屋租賃所得既確有短報
    情事，並因此須補徵當年度綜合所得稅一百四十四萬一千五百六十二元，而原告
    亦知系爭房屋出租之情事，是原告之行為顯已構成前述所得稅法第一百十條第一
    項規定之違章，且原告就此短報之違章情節縱無故意亦難謂無過失，是原處分依
    原告所漏稅額處以０點五倍之罰鍰，核與所得稅法第一百十條第一項及財政部所
    頒稅務違章案件裁罰金額或倍數參考表使用須知之規定相符，訴願及再訴願決定
    遞予維持，亦無違誤。原告提起本件訴訟，為無理由，應予駁回。
五、據上論結，本件原告之訴為無理由，依行政訴訟法第一百九十五條第一項後段、
    第九十八條第三項前段，判決如主文。
中    華    民    國     九十        年      三      月     二十八      日
                    高 雄 高 等 行 政 法 院  第 一 庭
                                審 判 長 法  官      陳  光  秀
                                         法  官      呂  佳  徵
                                         法  官      楊  惠  欽
右為正本係照原本作成。
如不服本判決，應於判決送達後二十日內向本院提出上訴書狀，其未表明上訴理由者
，應於提起上訴後二十日內向本院提出上訴理由書（須按對造人數附繕本）；如於本
判決宣示或公告後送達前提起上訴者，應於判決送達後二十日內補提上訴理由書（須
附繕本）。未表明上訴理由者，逕以裁定駁回。
提起上訴應預繳送達用雙掛號郵票七份（每份三十四元）。
中      華      民      國     九十     年      三      月    二十八    日
                                         法院書記官  藍  亮  仁


司法院資訊處製作；財團法人民間司法改革基金會備份。
